臺灣基隆地方法院民事判決　　　　　　　 94年度訴字第283號
原　　　告　乙○○
訴訟代理人　許智勝律師
被　　　告　甲○○
上列當事人間損害賠償事件，本院於民國94年9月13日言詞辯論
終結，判決如下：
    主  文
被告應給付原告新台幣參拾柒萬伍仟玖佰玖拾元，及自民國九十
四年七月一日起至清償日止，按年息百分之五計算之利息。
訴訟費用由被告負擔二分之一，餘由原告負擔。
原告其餘之訴駁回。
本判決命原告勝訴部分，於原告以新臺幣壹拾貳萬元為被告供擔
保後，得為假執行；但被告如以新臺幣參拾柒萬伍仟玖佰玖拾元
預供擔保，免為假執行。
原告其餘假執行之聲請駁回。
    事實及理由
壹、原告方面：
一、原告主張：被告明知酒後禁止駕駛動力交通工具，竟於民國
    94年3月25日，在基隆市○○○路某間卡拉ＯＫ店內與友人
    喝了一瓶洋酒後，已致不能安全駕駛動力交通工具之程度之
    情形下，竟仍駕駛車號Ｐ9─0090號休旅車，沿基隆市○○
    ○路由基隆往宜蘭方向行駛，行經基隆市○○路250號前，
    因酒後無法集中注意力，自後追撞同向在其前方由乙○○所
    駕駛之車號ＣＩ─8060號自小客貨車（此時乙○○尚未受傷
    ）；嗣甲○○應乙○○之要求而下車查看車況，乙○○問甲
    ○○何以追撞其車輛，甲○○竟口出惡言：「撞你不行嗎」
    ？旋即返回駕駛座，欲駕駛其前揭車號休旅車離開現場時，
    竟疏未注意乙○○與其所駕汽車間之距離，其駕駛之前揭車
    號休旅車撞及原告右側身驅，形成二車夾擊原告之情形，原
    告因此受有下背部、左前臂及右下肢多處挫傷及擦傷、骨盆
    腔骨折等普通傷害，被告明知原告已受傷，仍未採取救護措
    施而駕車離去，嗣經原告報警查獲，經實施酒測，發現被告
    吐氣所含酒精成份猶高達每公升0.9毫克，為此依侵權行為
    之規定，請求被告賠償醫藥費15,166元 (含已支出之醫藥費
    5446元、未來六個月每月問診六次，每次270元即門診220元
    及復健50元，合計9720元，減少勞動能力之損失310,536元
    (原告每月工資51756元，原告經診斷須保養六個月)、增加
    生活上支出71,280元 (原告配偶請假二個月看護原告，每天
    以1000元計算，為60000元，另原告往返醫院所需支出車資
    每次280元，每月六次，需時六個月，計10080元，又購買護
    腰袋一組 1200元) 、精神慰撫金600,000元。
二、證據：醫療費用收據及診斷證明書影本各乙份、原告93年度
    各類所得扣繳憑單影本乙份、原告配偶請假單、計程車費收
    據正本各乙份及統一發票乙紙、原告學歷文件、在職證明書
    影本各乙份、診斷證明一件為證。
貳、被告方面：聲明駁回原告之訴。
一、原告之醫藥費支出雖有提出收據為證，但據統計金額，未如
    原告所述之高達五千餘元，原告應提出單據為證。另被害人
    縱然喪失或減少勞動能力，但如未實際發生損害者，或與傷
    前之收入並無差異者，不得請求加害人賠償，原告僅提出扣
    繳憑單，未提出請假之證明，更難證明實際發生之損害，至
    於增加生活上支出部分，原告已提出收據為證，此部分被告
    不爭執。從診斷證明書上可以看出，原告5月3日才開始去就
    醫，但是當天送到急診室時，醫生說原告沒有問題，可以出
    院，既然原告看了兩家醫院都沒有檢查出問題，故與這件車
    禍應無因果關係。被告夫妻離異，獨力扶養三名子女，月薪
    僅貳萬餘元，原告請求之慰撫金實屬過高，應予酌減等語。
    二證據：提出全戶戶籍謄本為證。
參、得心證之理由：
一、本件原告主張被告酒後駕駛汽車撞及原告，致原告受有前述
    傷害之事實，業據其提出醫療費用收據及診斷證明書影本等
    為證，另有附於刑事卷宗內之而依卷附交通事故調查報告表
    （一）、（二）及現場圖、照片、酒測記錄條等為證，被告
    對曾撞及原告亦不爭執，而原告雖於受被告撞及之後先前往
    署立基隆醫院治療，經診斷為挫傷及擦傷後返家，再於隔日
    前往基隆長庚醫院急診，診斷為骨盆腔骨折，並接受治療，
    復自94年5月3日起至署立基隆醫院復健，有原告提出之診斷
    證明書五件可證，從而原告此部分之主張可件為真實。
二、按因故意或過失，不法侵害他人之權利者，負損害賠償責任
    ；又不法侵害他人之身體或健康者，對於被害人因此喪失或
    減少勞動能力或增加生活上之需要時，應負損害賠償責任；
    不法侵害他人之身體，被害人雖非財產上之損害，亦得請求
    賠償相當之金額，民法第184條第1項前段、第193條第1項、
    第195條第1項分別定有明文。經查：原告酒後已達不能安全
    駕駛動力交通工具之程度，竟仍駕車肇事，又汽車行駛時，
    駕駛人應注意車前狀況及兩車併行之間隔，並隨時採取必要
    之安全措施，道路交通安全規則第94條第3項復有明文。被
    告為汽車駕駛人，本應注意並遵守前揭道路交通安全規則，
    竟疏於注意上開應注意之義務，致生本件車禍，顯有過失。
    另被告被訴過失傷害人部分，經本院審理結果，亦認被告應
    負過失刑責，而判處被告有期徒刑四月，如易科罰金以300
    元折算一日確定，故原告之前揭傷害係因被告過失侵權行為
    所致，應堪認定。
三、本件被告因過失不法侵害原告之身體，致原告受有前揭傷害
    ，業經認定已如前述，其所受傷害與被告之侵權行為間既具
    有相當之因果關係，依前揭說明，被告自應對原告因而所受
    之損害，負損害賠償責任。茲就原告請求被告賠償各項損害
    及金額，應否予以准許，分述如下：
(一)醫療費用部分：
    原告已支出醫療費用部分，原告提出(1)行政院衛生署基隆醫
    院開立，金額計為2,348元之醫療費用收據；(2)長庚紀念醫
    院開立，金額計為1,270元之醫療收據；(3)999救護車有限公
    司開立，金額為700元收據；以及(4)桃聯救護車有限公司開
    立，金額為630元收據等為證，此部分金額合計共4,948元，
    應予准許。另原告因此項傷害需復健治療六個月，有原告提
    出診斷證明書可證，原告以每月六次，每次270元 (門診費
    220元，掛號費50元)計算，共需9,720元，亦屬有據。從而
    原告得請求之醫療費用計為14,668元。原告逾此部分，因原
    告未能舉證以實其說，不應准許。
(二)減少勞動能力部分：
    原告主張經診斷必須休養6個月，以原告每月薪資51,756元
    ，合計共310,536元，並提出原告93年度各類所得扣繳憑單
    為憑。惟所謂勞動能力喪失之損害賠償，應以實際之損害範
    圍為限，本件原告請求保養6個月之薪資總額為請求之數額
    ，然查，在原告受傷後之6個月期間，實際上仍受有薪資所
    得，計220,494元，有原告任職之樺訊科技有限公司檢附之
    原告94年3月至94年9月之薪資領取資料表在卷可稽，從而原
    告關於薪資損害之請求，實際應為90,042元，原告薪資之損
    失，在此範圍內，為有理由，逾此部分之請求則無理由，應
    予駁回。
(三)增加生活上支出部分：
    原告主張其配偶因照顧被告而請假2個月未上班，以看護費
    用每天1,000元計算，應得向被告請求6萬元；另原告往返醫
    院支出車資每次為280元，每月6次，6個月共計10,080元；
    又購買護腰袋1組支出1,200元；上述各項費用，合計為
    71,280元，此有原告提出之請假單、計程車費收據及統一發
    票各乙紙附卷可稽，核屬相當，被告對此亦不爭執，此部分
    應予准許。
(四)精神慰撫金部分：
    被告侵害原告之身體及健康，原告受有損害，當可請求精神
    上之損害賠償，而民法第195條第1項所賠償之金額是否相當
    ，應斟酌雙方身分資力與加害程度，及其他各種情形核定相
    當數額，此有最高法院51年台上字第223號判例意旨參照。
    本件原告高中畢業，任職科技公司工務部主任，被告則擔任
    自由時報派報發行領班，每月收入二萬餘元，此據被告陳明
    在卷，本院審酌前述情形，及原告所受傷害之痛苦、被告之
    態度等情，認為本件精神慰撫金以20萬元為適當。
四、綜上所述，原告依侵權行為所為向被告請求之損害賠償為新
    台幣375,990元及自起訴狀繕本送達之日起之法定遲延利息
    ，原告逾此範圍之請求則無理由，應予駁回。
五、本判決原告勝訴部分，兩造均陳明願供擔保請准宣告假執行
    及免為假執行，爰分別酌定相當擔保金額准許之；至原告敗
    訴部分，其假執行聲請已失其依據，應予駁回。
六、據上論結，本件原告之訴為一部有理由，一部無理由，依民
    事訴訟法第79條前段、第390條第2項、第392條第2項，判決
    如主文。
中　　華　　民　　國　　94　　年　　11　　月　　21　　日
　　              民事庭法　官　蔡聰明
以上正本係照原本作成。
對於本件判決如有不服，應於收受送達後20日內向本院提出上訴
書狀，敘述上訴之理由，上訴於臺灣高等法院，並按他造當事人
之人數附具繕本。
中　　華　　民　　國　　94　　年　　11　　月　　21　　日
                        書記官　王佩珠
